臺灣臺南地方法院臺南簡易庭民事判決
111年度南簡字第1194號
原      告  鍾墨    
訴訟代理人  陳詠綺  
被      告  陳銘陽  

上列當事人間因過失傷害案件，原告提起刑事附帶民事訴訟，請
求侵權行為損害賠償，經本院刑事庭裁定（110年度交簡附民字
第268號）移送前來，本院於民國111年10月5日言詞辯論終結，
判決如下：
    主  文
原告之訴及假執行之聲請均駁回。
訴訟費用由原告負擔。
    事實及理由
一、按訴狀送達後，原告不得將原訴變更或追加他訴，但減縮應
    受判決事項之聲明者，不在此限，民事訴訟法第255條第1項
    第3款定有明文。原告本件起訴之聲明為：被告應給付原告
    新臺幣（下同）2,454,371元，及自起訴狀繕本送達翌日起
    至清償日止，按年息百分之5計算之利息。嗣於民國111年10
    月5日言詞辯論期日減縮聲明為：被告應給付原告2,440,271
    元（捨棄機車修復費用），及自起訴狀繕本送達翌日起至清
    償日止，按年息百分之5計算之利息（見本院卷第51、52頁
    ），核屬減縮應受判決事項之聲明，依前開規定，自應准許
    。
二、原告起訴主張：
  ㈠被告於110年6月10日上午9時54分許，無照駕駛車號000-0000
    號普通重機車，沿臺南市仁德區民安路1段由西往東方向行
    駛，途經仁和路口時，因所附載之白米掉落，原應注意汽車
    駕駛人，應按遵行之方向行駛，且依當時情況，又無不能注
    意之情形，竟疏於注意貿然迴轉逆向行駛，致與原告所駕駛
    ，沿民安路1段由西往東方向行駛之車號000-000號普通重機
    車發生碰撞，使原告人車倒地，受有頭部外傷併左側顳葉、
    雙側額葉及小腦挫傷性腦出血、雙側大腦蜘蛛膜下腔出血及
    腦水腫、右大腿挫傷性血腫併感染等傷害，復造成原告因大
    腦創傷性出血而導致中樞神經系統損傷，而有記憶減退、步
    態不穩、情緒異常之情形，且有失語症。爰依民法第184條
    第1項前段、第191條之2、第193條第1項、第195條第1項及
    第215條規定，請求被告賠償。
  ㈡原告請求之項目及金額如下：
  1.醫療費用及醫療用品費用
    原告因系爭車禍受傷，已支出醫療費用72,128元及醫療用品
    費用4,143元。
  2.看護費用
    原告因系爭車禍受傷，依診斷證明書記載，需專人24小時看
    護6個月，期間均由原告母親負責看護照顧及接送回診復健
    ，以每日2,800元、每月30日計算，原告請求被告賠償看護
    費504,000元。
  3.工作損失
    原告任職於可杰企業有限公司(下稱可杰公司)，每月薪資為
    35,000元，因系爭車禍已1年餘無法上班，原告請求工作損
    失360,000元。
  4.勞動能力減損
    原告因系爭車禍受有頭部外傷併左側顳葉、雙側額葉及小腦
    挫傷性腦出血、雙側大腦蜘蛛膜下腔出血及腦水腫、右大腿
    挫傷性血腫併感染等傷害，目前仍有記憶減退、步態不穩、
    情緒異常、右側肢體無力、腦出血、失語症，無法工作，日
    常生活需人照顧，爰請求勞動能力減損500,000元。
  5.精神慰撫金
　  原告因系爭車禍所受之痛苦，難以言語形容，且被告無照駕
    駛，迄今仍未賠償原告，爰請求精神慰撫金1,000,000元等
    語。
  ㈢並聲明：
  1.被告應給付原告2,440,271元，及自起訴狀繕本送達翌日起
    至清償日止，按年息百分之5計算之利息。
  2.原告願供擔保，請准宣告假執行。
  3.訴訟費用由被告負擔。
三、被告抗辯：
    被告無能力賠償，不同意原告本件請求等語。
四、兩造不爭執之事項：
  ㈠被告於110年6月10日上午9時54分許，無照駕駛車號000-0000
    號普通重機車，沿臺南市仁德區民安路1段由西往東方向行
    駛，途經仁和路口時，因所附載之白米掉落，原應注意汽車
    駕駛人，應按遵行之方向行駛，且依當時情況，又無不能注
    意之情形，竟疏於注意貿然迴轉逆向行駛，致與原告所駕駛
    沿民安路1段由西往東方向行駛之車號000-000號普通重機車
    發生碰撞，使原告人車倒地，受有頭部外傷併左側顳葉、雙
    側額葉及小腦挫傷性腦出血、雙側大腦蜘蛛膜下腔出血及腦
    水腫、右大腿挫傷性血腫併感染等傷害，復造成原告因大腦
    創傷性出血而導致中樞神經系統損傷，有記憶減退、步態不
    穩、情緒異常，且有失語症。
  ㈡被告經本院111年度交易字第185號判決判處「陳銘陽犯無駕
    駛執照駕車過失傷害致人重傷罪，處有期徒刑捌月。」確定
    。
  ㈢原告因系爭車禍已支出醫療費用72,128元、醫療用品費用4,1
    43元。
  ㈣原告因系爭車禍需支出之看護費為504,000元。
  ㈤原告因系爭車禍受傷無法工作，工作損失為360,000元。
五、得心證之理由：
　㈠原告主張被告於110年6月10日上午9時54分，無照騎乘機車，
    沿臺南市仁德區民安路1段由西往東方向行駛，途經仁和路
    口時，因附載之白米掉落，竟貿然迴轉逆向行駛，致與原告
    所騎乘沿民安路1段由西往東方向行駛之機車發生碰撞，使
    原告人車倒地，受有頭部外傷併左側顳葉、雙側額葉及小腦
    挫傷性腦出血、雙側大腦蜘蛛膜下腔出血及腦水腫、右大腿
    挫傷性血腫併感染等傷害，復造成原告因大腦創傷性出血而
    導致中樞神經系統損傷，有記憶減退、步態不穩、情緒異常
    ，且有失語症之情形，而被告上開過失傷害行為，經臺灣臺
    南地方檢察署檢察官以110年度偵字第20985號聲請簡易判決
    處刑，本院刑事庭以111年度交易字第185號刑事判決(下稱
    刑事案件)判處，被告犯無駕駛執照駕車過失傷害致人重傷
    罪，處有期徒刑8月確定在案，業經本院調閱上開刑事案卷
    無誤，並為被告所不爭執，是認原告主張上開事實，堪信為
    真實。又本件車禍肇事原因，於刑事案件審理時，曾送臺南
    市車輛行車事故委員會鑑定，認被告無照駕駛普通重型機車
    ，未遵行車道，逆向行駛，為肇事主因；原告則駕駛普通重
    型機車，未注意車前狀況，為肇事次因，此有臺南市車輛行
    車事故鑑定會 111年1月13日南市交鑑字第1110113340號函
    暨鑑定意見書可資佐證(見110年度交簡字第3282號卷第27-3
    0頁)，是依兩造就系爭車禍過失程度，認被告應負百分之70
    之過失責任，原告則應負百分之30過失責任。
　㈡按因故意或過失，不法侵害他人之權利者，負損害賠償責任
    ；汽車、機車或其他非依軌道行駛之動力車輛，在使用中加
    損害於他人者，駕駛人應賠償因此所生之損害；不法侵害他
    人之身體或健康者，對於被害人因此喪失或減少勞動能力或
    增加生活上之需要時，應負損害賠償責任，民法第184條第1
    項前段、第191條之2前段、第193條第1項分別定有明文。本
    件被告無照騎乘機車肇事致使原告受重傷，則原告依前開規
    定請求被告負賠償損害之責，自屬有據。茲就原告請求被告
    賠償損害項目及金額，逐項論述如下：
　1.醫療費用72,128元、醫療用品費用4,143元，看護費504,000
    元、不能工作之收入損失360,000元部分：
　　原告主張為治療、照護系爭車禍所受之傷害，已支出醫療費
    用72,128元、醫療用品費用4,143元，及看護費504,000元。
    又系爭車禍發生前，原告本任職於可杰公司，每月薪資為35
    ,000元，車禍發生後迄今，因系爭傷勢已逾1年無法工作，
    而有360,000元之工作收入損失等情，業據其提出台南市立
    醫院診斷證明書、醫療收據、統一發票、交易明細、請假證
    明、薪資明細表為證(見110年度交簡附民字第268號卷第13-
    77頁)，且為被告所不爭執，核屬必要之費用支出及具有因
    果關係之損害，是原告請求被告賠償940,271元(計算式：72
    128(醫療費用)＋4143(醫療用品費用)＋504000(看護費)＋3600
    00(工作收入損失)＝940271)，為有理由，應予准許。
　2.勞動能力減損500,000元部分：
　⑴次按當事人已證明受有損害而不能證明其數額或證明顯有重
    大困難者，法院應審酌一切情況，依所得心證定其數額，民
    事訴訟法第222條第2項定有明文。又按被害人因身體健康被
    侵害而喪失勞動能力所受之損害，應就被害人受侵害前之身
    體健康狀態、教育程度、專門技能、社會經驗及生活習慣等
    方面斟酌定之，不能以一時一地之工作收入為準；又民法第
    193條第1項命加害人一次支付賠償總額，以填補被害人所受
    喪失或減少勞動能力之損害，應先認定被害人因喪失或減少
    勞動能力而不能陸續取得之金額，按其日後本可陸續取得之
    時期，各照霍夫曼式計算法，扣除依法定利率計算之中間利
    息，再以各時期之總數為加害人一次所應支付之賠償總額，
    始為允當（最高法院63年度台上字第1394號、105年度台上
    字第1444號判決意旨參照）。
　⑵原告主張因系爭車禍所造成之腦損傷，經治療後仍有記憶減
    退、步態不穩、情緒異常、右側肢體無力及失語症等情形，
    但被告一再抗辯無資力賠償，原告亦無法預納鑑定費用以鑑
    定勞動能力減損程度之比例，而請求依就醫評估資料，判令
    被告賠償原告500,000元之勞動能力減損之損害等語。經查
    ，原告因系爭車禍所受之傷害是否造成毀敗或減損身體機能
    及其程度乙事，前經刑事案件函詢原告就診醫院，依台南市
    立醫院111年5月18日南市醫字第1110000439號函覆稱：「一
    、依醫理病患因外傷致中樞神經系統損傷，有記憶減退、步
    態不穩、情緒異常情形，經6個月以上的治療，仍有上述情
    形，應已達刑法所謂重傷害(有重大不治或難治的傷害)。二
    、病患傷後的神經心理評估報告顯示有【輕度失語情形】。
    (附評估報告)……」等語(見111年度交易字第185號卷第61-66
    頁)，足見原告所受傷害應已符合勞工保險失能給付標準第3
    條附表失能種類關於口類6-6項為「言語中樞損傷所致之失
    語症，語言理解、表達、說話清晰度、流暢性或發聲有困難
    ，導致與人溝通有顯著困難，屬表達或理解功能輕度失能者
    。」之第7級失能等級。本院審酌依勞工保險條例第54條之1
    第1項而訂定之勞工保險失能給付標準表所定失能等級，應
    可供本案認定原告減少勞動能力之參考依據。復參酌勞工保
    險失能給付標準第5條規定失能各等級之給付標準之計算，
    其中第一等級給付標準為1,200日，而第七等級失能之給付
    標準則為440日，據此比例計算，原告因系爭傷害所造成勞
    動能力減少比例約為百分之36.66（計算式：440÷1200≒0.36
    666)，堪以認定。
　⑶次查，原告為76年9月25日生，算至勞工強制退休年齡65歲，
    應可工作至141年9月24日止，自111年6月10日(扣除110年6
    月10日至111年6月9日期間，原告已請求被告賠償不能工作
    之損失)，尚有30年3月15日。原告於系爭車禍發生前，每月
    可得35,000元之工資收入，參諸原告年齡、教育程度、專門
    技能、社會經驗等情，認以原告之每月工資35,000元計算基
    準，應屬適當。依霍夫曼式計算法扣除中間利息（首期給付
    不扣除中間利息）核計上開工作期間，原告應受有如附件所
    示減少勞動能力之損害，則原告請求被告賠償因系爭車禍受
    傷所受勞動能力減損之損害500,000元，尚未逾其得請求之
    範圍，自屬有據，應予准許。
　3.精神慰撫金1,000,000元
　  按人格權遭遇侵害，受有精神上之痛苦，而請求慰藉金之賠
    償，其核給之標準，須斟酌雙方之身分、資力與加害程度及
    其他各種情形核定相當之數額。其金額是否相當，自應依實
    際加害情形與被害人所受之痛苦及雙方之身分、地位、經濟
    狀況等情狀決定之。本件原告因系爭車禍受傷住院手術治療
    ，術後因大腦創傷性出血而導致中樞神經系統損傷，存有記
    憶減退、步態不穩、情緒異常，且有失語症等症狀，其身體
    及精神上自當受有相當之痛苦，原告依民法第195條第1項規
    定，請求被告賠償精神慰撫金，當屬有據。查，原告為大學
    畢業，於可杰公司從事機械製圖設計工作；被告為小學畢業
    ，現因本件刑事案件在監服刑，業據兩造各自陳明在卷，並
    有本院依職權調取兩造109年度稅務電子閘門財產所得調件
    明細表在卷可參。爰審酌本件車禍發生狀況、兩造過失情節
    、原告所受傷害及精神痛苦之程度，兼衡兩造前揭身分、地
    位及經歷、資力狀況等一切情狀，認原告請求慰撫金600,00
    0元，尚屬適當，應予准許。
  ⒌綜上，原告因本件車禍所受之損害金額，共計為2,040,271元
    （計算式：940271＋500000＋600000＝0000000)。
  ㈣再按損害之發生或擴大，被害人與有過失者，法院得減輕賠
    償金額，或免除之，民法第217條第1項定有明文。本件原告
    對於車禍之發生，同有過失，應負擔百分之30過失責任，已
    如前述。故原告請求被告賠償，應有上開過失相抵原則適用
    ，並應依原告之責任比例減輕被告賠償責任。據此，被告應
    賠償之金額為1,428,190元(計算式：0000000×70%＝0000000
    ，元以下四捨五入）。
　㈤末按保險人依強制汽車責任保險法規定給付之保險金，視為
    加害人或被保險人損害賠償金額之一部分；被保險人受賠償
    請求時，得扣除之，強制汽車責任保險法第32條定有明文。
    而強制汽車責任保險法第32條規定之立法目的，在於保險人
    之賠償責任之承擔或轉嫁，應視為加害人或被保險人損害賠
    償金額之一部分，為避免受害人雙重受償，於受賠償請求時
    ，得扣除之。從而，保險人所給付受益人之保險金，可視為
    被保險人或加害人所負損害賠償金額之一部分，受害人倘已
    自保險金獲得滿足，自不得又對被保險人或加害人再事請求
    （最高法院90年度台上字第825號判決意旨參照）。本件車
    禍事故發生後，原告已受領強制汽車責任險之保險給付1,40
    0,000元、82,335元，合計1,482,335元，此有原告提出之存
    摺在卷可證(見本院卷第63頁)，依上說明，此部分保險給付
    金額應予扣除。而原告因本件車禍事故得請求被告賠償之金
    額為1,428,190元已如前述，經扣除其已領取之上開強制汽
    車責任保險金後，已無餘額，自不得再請求被告賠償損害。
四、綜上所述，原告依侵權行為損害賠償之法律關係，請求被告
    賠償2,440,271元，及自起訴狀繕本送達翌日起至清償日止
    ，按年息百分之5計算之利息，為無理由，不應准許，其假
    執行之聲請，失所依附，不應准許，併予駁回。
五、訴訟費用負擔之依據，民事訴訟法第78條。
中　　華　　民　　國　　111 　年　　10　　月　　26　　日
  　　　　　　　　臺灣臺南地方法院臺南簡易庭　　　　　
                      法  官　田幸艷
以上正本係照原本作成。
如不服本判決，應於送達後20日內，向本院提出上訴狀並表明上
訴理由，如於本判決宣示後送達前提起上訴者，應於判決送達後
20日內補提上訴理由書（須附繕本），如委任律師提起上訴者，
應一併繳納上訴審裁判費。
中　　華　　民　　國　　111 　年　　10　　月　　26　　日
                      書記官  林幸萱
        
附件
依霍夫曼式計算法扣除中間利息（首期給付不扣除中間利息）核
算結果，計算式如下(採四捨五入，元以下進位)：
35,000元×36.66%＝12,831元
12,831×221.00000000+(12,831×0.5)×(221.00000000-000.00000
000)=2,843,440.00000000。其中221.00000000為月別單利(5/12
)%第363月霍夫曼累計係數，221.00000000為月別單利(5/12)%第
364月霍夫曼累計係數，0.5為未滿一月部分折算月數之比例(15/
30=0.5)。